【裁判字號】    97,裁,3148
【裁判日期】    970619
【裁判案由】    水污染防治法
【裁判全文】
最  高  行  政  法  院  裁  定
                                      97年度裁字第3148號
抗  告  人  甲○○
上列抗告人因與相對人新竹縣政府間水污染防治法事件，對於中
華民國96年7月16日臺北高等行政法院96年度訴字第532號裁定提
起抗告，本院裁定如下︰
    主  文
抗告駁回。
抗告訴訟費用由抗告人負擔。
    理  由
一、按提起撤銷訴訟，以經合法訴願為要件，此觀行政訴訟法第
    4條之規定即明。當事人未經合法訴願而提起行政訴訟，其
    起訴即屬不備其他要件，行政法院應依行政訴訟法第107條
    第1項第10款後段規定，以裁定駁回其訴。次按訴願之提起
    ，應自行政處分達到或公告期滿之次日起30日內為之，訴願
    法第14條第1項定有明文。訴願逾法定期間，即非合法，其
    復提起撤銷訴訟，自屬起訴不備其他要件，應以裁定駁回之
    。
二、本件抗告人因水污染防治法事件，於民國95年7月24日收受
    相對人95年7月19日府授環水字第0950102669號處分書（下
    稱原處分一）；同年9月19收受相對人95年9月15日府授環水
    字第0950122073號處分書（下稱原處分二），有掛號郵件回
    執及送達證書影本附原審卷可稽。其提起訴願期間分別自95
    年7月25日及同年9月20日起算，至95年8月24日（星期四)及
    同年10月19日(星期四）即已屆滿，抗告人遲至95年10月26
    日始提起訴願，有收文戳可按，已逾法定期間，其復提起撤
    銷訴訟，原裁定以其起訴不合法，予以駁回，依上開規定及
    說明，核無違誤。
三、抗告意旨略以：抗告人於95年7月7日提出陳述書乙件，面交
    相對人水污染防治課楊惠雯小姐收受，應認為係第一次提出
    訴願之日；第二次提起訴願，則為95年9月22日，均係因時
    間急迫，相對人以電話催促，故未經由掛號郵件遞送訴願書
    ，改為當面送交方式，應認並未逾越訴願不變期間，原裁定
    竟以訴願逾期為由，認起訴不合法，駁回抗告人所提之訴，
    顯有違誤云云。經查，抗告人提出上開陳述書之時間係在原
    處分作成前，核其性質應屬原處分一作成前之陳述意見，並
    非原處分一作成後，所為不服而提起訴願之表示，尚難認抗
    告人已於法定期限內，合法提起訴願；而抗告人主張已於95
    年9月22日提出陳情書，對原處分二提起訴願，則遍查全卷
    並無抗告人或訴願機關之收件紀錄等情，原審均已詳細查明
    ，並於裁定理由欄論斷甚詳。抗告人徒執前詞，任意指摘原
    裁定不當，難認有理由，應予駁回。
四、據上論結，本件抗告為無理由，依行政訴訟法第104條、民
    事訴訟法第95條、第78條，裁定如主文。
中    華    民    國    97    年    6     月    19    日
                    最高行政法院第三庭
                        審判長法官  黃  璽  君
                              法官  吳  慧  娟
                              法官  鄭  忠  仁
                              法官  黃  本  仁
                              法官  吳  東  都
以  上  正  本  證  明  與  原  本  無  異
中    華    民    國    97    年    6     月    20    日
                              書記官  王  福  瀛


司法院資訊處製作；財團法人民間司法改革基金會備份。
